臺灣雲林地方法院民事判決
110年度訴字第322號
原      告  廖寶全即廖寶全診所私立醫智園社區長照機構

訴訟代理人  林羿帆律師
複  代理人  何彥騏律師
被      告  宗承汽車股份有限公司斗南分公司

法定代理人  楊振昇  
訴訟代理人  徐長瑞  
上列當事人間請求返還價金等事件，本院於民國110年11月30日
言詞辯論終結，判決如下：
    主  文
原吿先位之訴駁回。
被告應給付原吿新臺幣壹佰柒拾玖萬元，及自民國110年11月26
日起至清償日止，按年息百分之5計算之利息。
訴訟費用由被告負擔百分之六十五，餘由原吿負擔。
本判決第二項於原吿以新臺幣伍拾玖萬陸仟元供擔保後，得假執
行。但被告如以新臺幣壹佰柒拾玖萬元為原吿預供擔保，得免為
假執行。
原吿其餘假執行之聲請駁回。　　
　　事實及理由
壹、程序方面：
    按訴狀送達後，原告不得將原訴變更或追加他訴，但請求之
    基礎事實同一者。不在此限；民事訴訟法第255條第1項第2
    款定有明文。經查：本件原吿起訴主張兩造成立汽車買賣契
    約，但被告給付不合乎債之本旨，以被告給付遲延為由，請
    求解除契約、返還價金及賠償遲延所致之損害，嗣於民國11
    0年11月25日追加備位主張兩造已經合意解除契約，並追加
    備位聲明：㈠被告應給付原吿新臺幣（下同）179萬元，及自
    訴之追加暨陳述意見狀繕本送達翌日起至清償日止，按年息
    百分之5計算之利息。㈡願供擔保，請准宣告假執行。（見本
    院卷第206頁），核原吿所為訴之追加，係基於本件汽車買
    賣之同一基礎事實，與上開規定並無不合，應予准許。
貳、實體方面：
一、原吿起訴主張：　
　㈠訴外人曾秋雪向被告即福斯汽車雲林服務中心之銷售顧問即
    訴外人林展立洽談購買「volkswagen T6.1 Caravelle L2.0
     TDI」車款，座位配置「2.2.2.3」之車輛乙台，並於109年
    12月9日成立買賣契約（下稱系爭契約），交付50,000元訂
    金，約定交車日期為110年1月30日。嗣於109年12月29日分
    別支付現金24萬元及開立票號AI0000000號，面額150萬元之
    票據乙張，給付總計174萬元之尾款，並由雙方合意將買受
    人由訴外人曾秋雪變更為原吿。
　㈡詎原告於110年2月19日前往被告營業處，方察覺被告所欲給
    付者竟為座位配置為「3.3.3」，車身號碼WV2ZZZ7HZLH0843
    18之車輛乙台，顯與雙方約定車款之座位配置不符，即與雙
    方約定應具備之效用、品質有違，原告自無受領之義務。被
    告自知其無法依兩造約定交付座位配置為「2.2.2.3」之車
    輛，故曾指派訴外人吳青樺經理與原吿協商，訴外人吳青樺
    更於110年3月25日致電並表示被告願退還購車之款項。
　㈢但被告卻又於110年3月26日以嘉義福全郵局第000043號存證
    信函催促原吿辦理交車手續。嗣於110年4月6日以嘉義玉山
    郵局第000073號存證信函再次要求原告立即取車，甚至要求
    原告需按日給付車輛保管費云云。原告遂以虎尾郵局第0000
    65號存證信函再次聲明被告欲給付之車款與兩造約定不符，
    然被告不僅拒絕給付，更回函訛稱雙方系爭契約未載明座位
    配置規格，甚以原吿收受被告開立載有座位配置「3.3.3」
    車型名稱之發票未及時異議，遽以認定兩造起初約定座位配
    置確實為「3.3.3」之車輛，否認給付遲延云云。
　㈣原吿曾於同年4月9日向消費爭議調解委員會申請調解，兩造
    仍無法達成共識，遂於同年4月28日以律師函向被告表示解
    除系爭契約，並請求返還受領之價金及自受領日起至返還日
    止，依法定利率計算之利息。
　㈤此外，原吿購買車輛係為供原吿長照機構使用，並得向行政
    院衛生福利部依109年度長照服務發展基金長期照顧10年計
    畫2.0日間服務計畫申請每輛交通車接送車輛之補助金95萬
    元，依通常情形倘被告依約履行，係為原可得預期之利益，
    現因被告遲延出貨，同時開立發票所載內容有誤，原吿因被
    告未能依約給付致原吿無法於當年度申請補助核銷，原吿所
    失利益為95萬元，自得請求被告賠償。
　㈥綜上，爰依民法第254條、第259條第2款、第231條第1項、第
    216條、第260條之規定，提起本件先位之訴，並聲明：⒈被
    告應給付原吿274萬元，及其中179萬元自109年12月29日起
    至清償日止，按年息百分之5計算之利息。⒉願供擔保，請准
    宣告假執行。
　㈦如認原吿先位主張為無理由，然因被告經理即訴外人吳青樺
    已經在電話中代表公司向原吿表示：「公司願意退車，就是
    把車子過回原公司，那公司把車款匯回給廖醫師」，足認兩
    造系爭契約業經合意解除，原吿自得依兩造間合意解除之契
    約行為請求被告返還買賣汽車之價金。
　㈧綜上，備位聲明：⒈被告應給付原吿179萬元，及自訴之追加
    暨陳述意見狀繕本送達翌日起至清償日止，按年息百分之5
    計算之利息。⒉願供擔保，請准宣告假執行。
二、被告抗辯略以：
　㈠雙方在訂約時，已經清楚告知所訂購之該車型在109年底前並
    無「2.2.2.3」之座位配置可供交車，為配合原告要求在該
    年底前申請減免牌照稅，提供「3.3.3」座位配置車型，並
    經原吿同意才簽約。
　㈡雙方要約與承諾應該以合約書及發票記載為依據，訴外人林
    姓業務員與原吿Line的對話，僅是雙方接洽過程中的討論，
    仍必須向原廠查詢109年底的庫存，並非表達契約成立之承
    諾。
　㈢109年12月29日為配合原告之申請補助需求，開立符合合約書
    上所登載的車型發票，其上註明車輛之車身號碼與合約書一
    致，並在車輛型式後註明「3.3.3」字樣，載明座位配置之
    型式，交付當時原告並無異議。
　㈣110年2月18日在交付車輛前，拍攝該車尾門開啟照片，清楚
    顯示該車為「3.3.3」座位配置之車型，Line上傳給原告瞭
    解，當時原告並未表示任何異議。
　㈤110年2月19日上午原告夫妻至我方斗南分公司檢視所訂購之
    車輛，當時並未對該車輛之「3.3.3」座位配置表達退車的
    意思，而表示對改裝為「2.2.2.3」的座位可進行討論，直
    到110年2月22日才以0800客訴電話表達不接受該車輛之意見
    。
　㈥原吿直到已領牌才爭執座位配置問題，被告已經依約於110年
    1月26日依債務本旨符合合約效用，品質價值提出給付，且
    已準備給付之事實，數次通知原吿，原吿因拒絕給付致受領
    遲延，於110年4月28日以存證信函解除契約，於法無據。
　㈦再者，兩造並未達成解除契約之合意，客服經理只是安撫客
    人，最終決定權仍在公司，客服經理有說退車一定會有損失
    ，所以一定要談細節，且我們要釐清發票用途，雙方達成合
    意才會退款，故所有協議的細節均需以簽訂之協議書內容為
    依據，而非僅依原吿單方面之要求為準，故兩造最終沒有達
    成合意。
　㈧綜上，聲明：原吿之訴駁回。
三、兩造不爭執事項：
  ㈠原告之配偶即訴外人曾秋雪與被告於109 年12月9日簽訂之系
    爭契約為真正。兩造均不爭執系爭契約之當事人為兩造。
  ㈡兩造約定買賣價金為179萬元。
  ㈢原告已經給付179 萬元，被告於109 年12月29日開立179萬元
    發票，並在當日交付原吿收執。
  ㈣原證四錄音譯文對話日期為110 年3 月中旬，為原吿與被告
    客服經理即訴外人吳青樺之對話內容。
  ㈤被告於110 年3 月26日以嘉義福全郵局43號存證信函，通知
    原吿：「廖寶全醫師您好：感謝您購買本公司T6.1 CARAVEL
    LE L2.0 TDI 車輛壹台，該車已依訂購合約書內容，收齊款
    項與領牌所需資料，於110 年1 月26日依合約書所載之車型
    配備完成領牌手續，車牌號碼：000-0000，車主名稱：廖寶
    全診所私立醫智社區長照機構，並將發票交付予廖醫師，以
    便向政府機關申請補助事宜。該車領牌至今已有一段時間，
    請廖醫師於4/1 前，至本公司完成交車手續，以利您開始使
    用，謝謝。」（見本院卷第29至31頁）。
  ㈥被告於110 年4 月6 日以嘉義玉山郵局73號存證信函，通知
    原吿：「廖寶全醫師您好：感謝您購買本公司T6.1 CARAVEL
    LE L2.0 TDI 車輛壹台，該車已依訂購合約書內容，收齊款
    項與領牌所需資料，於110 年1 月26日依合約書所載之車型
    配備完成領牌手續，車牌號碼：000-0000，車主名稱：廖寶
    全診所私立醫智社區長照機構，並將發票交付予廖醫師，以
    便向政府機關申請補助事宜。該車領牌至今已有一段時間，
    請台端收到函即日來取車。若逾期則本公司不負保管責任，
    並將收取車輛停置費用，每日新臺幣貳佰元，請台端瞭解配
    合，謝謝！」（見本院卷第33至35頁）。
  ㈦（原證七）原告發存證信函給被告：「我方於民國109年12月
    9 日與宗承汽車股份有限公司簽約，購買福斯T6.1車輛壹台
    ，並於去年底付清款項新臺幣179 萬元，合約載明於110 年
    1 月30日交車，已明確告知貴公司，我方購置的車款是座位
    配置（2223）的車款。至今，貴公司遲遲未交車外，並於11
    0 年1 月22日向我方索取發票申請牌照稅減免，之後一直未
    歸還發票，影響我方向政府機關申請補助事宜，並來函要求
    我方於110 年4 月1日完成交車，但所交之車仍非約定之車
    款。貴公司於109 年12月29日以通訊軟體傳送之合約書，有
    明顯塗改，與我方合約書並不相同。貴公司自行塗改合約書
    ，已違反合約之買賣條款第20條。貴公司違約，我方將提起
    消保官申訴與民事訴訟，追究相關法律責任。」（見本院卷
    第37至39頁）。
  ㈧被告於110 年4 月14日以嘉義福全郵局58號存證信函，通知
    原吿：「我方收到台端於民國110 年4 月9 日發出之存證信
    函，對其中的所述情事有下列幾點澄清：一、台端訂約當時
    我方已說明該型車在民國109 年年底前並無2223之座位配置
    車輛可供交車，而為配合台端於民國109 年年底前申請牌照
    稅減免，提供333 座位配置之車型並經台端瞭解同意。二、
    台端與我方簽訂之買賣合約書清楚記載為VW T 6.1 CARAVEL
    LE車型，我方並未予以塗改，且交付台端之發票，載明該車
    為333 座位配置之車型，台端在收到發票後並無異議。三、
    台端於民國110 年4 月1 日至我方斗南分公司準備交車，我
    方準備交付之車型其車身號碼與座位配置，均符合買賣合約
    書與發票之記載。綜上所述，請台端儘速至我方斗南分公司
    取回車輛。否則我方將自4 月9 日起計算每日新臺幣貳佰元
    之停置費用並不負保管責任。」（見本院卷第43至45頁）。
  ㈨系爭契約成立後，原告於110 年2 月19日第一次至現場察看
    車輛。
  ㈩被告提出聊天記錄為真正。(見本院卷第153至201頁)
  兩造就上開事實不爭執，即應受拘束，本院無庸就上開不爭 
  執之事實，再為調查證據，並得以之為本件判決之基礎。
四、兩造爭執事項：
  ㈠原吿主張被告提出之給付不合乎債之本旨，依民法第229條、
    254 條、第259 條之規定，請求被告給付2,740,000元，及
    其中179 萬元自109 年12月29日起至清償日止，按年息百分
    之5 計算之利息，有無理由？
  ㈡原吿主張兩造已經合意解除系爭契約之法律關係，請求被告
    給付179 萬元，及自追加起訴狀繕本送達翌日起至清償日止
    ，按年息百分之5 計算之利息，有無理由？　　
五、本院之判斷：　　
　㈠按當事人主張有利於己之事實者，就其事實有舉證之責任，
    民事訴訟法第277 條前段定有明文。請求履行債務之訴，除
    被告自認原告所主張債權發生原因之事實外，應先由原告就
    其主張此項事實，負舉證之責任，必須證明其為真實後，被
    告於其抗辯事實，始應負證明之責任，此為舉證責任分擔之
    原則（最高法院43年台上字第377 號判決意旨參照）。民事
    訴訟如係由原告主張權利者，應先由原告負舉證之責，若原
    告先不能舉證，以證實自己主張之事實為真實，則被告就其
    抗辯事實即令不能舉證，或其所舉證據尚有疵累，亦應駁回
    原告之請求（最高法院100年度台上字第415號民事判決意旨
    參照）。準此，原告主張兩造間就車輛之買賣係成立座位配
    置「2.2.2.3」之契約，既為被告所否認，原告即應就此有
    利於己之事實負舉證責任。
　㈡經查：
　⒈系爭契約於簽立時並未載明有座位配置有「2.2.2.3」之情形
    ，業據兩造提供汽車買賣合約書正本供本院參詳，亦與原吿
    、被告提供之複印版本相同（見本院卷第21頁、第91頁），
    又被告簽發給原吿之發票上記載「3.3.3」（見本院卷第23
    頁），原告固然指稱不知上面記載為何意，但上情仍無從證
    明兩造間所成立者係座位配置「2.2.2.3」之買賣契約。又
    依兩造通訊軟體之對話記錄顯示，其中最關鍵的對話內容在
    109年12月1日，在原吿表示「要有電子系統的」、走道要「
    2.2.2.3」配置時，當天被告表示：「本月可開立發票掛牌
    車額，全省只有兩台灰色，12月10日才會到港」，但原吿卻
    表示要「銀色」，並詢問可否在12月31日前開發票，被告又
    稱「一般版本」、「2.2.2.3」、「銀色」有2部，12月7日
    到港，原吿與被告通話5分32秒後，表示決定要黑色、高階
    等語（見本院卷第177至179頁），顯然在「車色」、「車階
    版本」、「發票開立日期12月31日前」以及「座位配置」數
    項條件之取捨間，並沒有再看到原吿有堅持一定要座位配置
    為「2.2.2.3」配置之情形，此由109年12月9日兩造簽立之
    合約書中亦未載明「2.2.2.3」配置可明，故原吿指稱兩造
    成立者為座位配置「2.2.2.3」之契約，被告交付者為座位
    配置「3.3.3」之車輛不符兩造契約內容等語，並未舉證以
    實其說，難認可採。
　⒉原告固以原證1、原證4及被告後來有承認溝通環節出錯等語
    作為兩造間係成立「2.2.2.3」契約之立證依據，然而，原
    證1乃為節錄，後續兩造在契約簽訂前另外有進行了數次討
    論，有LINE通訊軟體全部之對話內容可憑（見本院卷第177
    頁以下），尚難認以原證1即可證明兩造間已經成立「2.2.2
    .3」契約，又原證4以及被告後來之回應，均為契約成立後
    之事實，依此，或可認為是被告於合約發生爭議後，事後應
    對處理的態度，尚不足以用此推論契約成立時兩造之約定。
　⒊至於原吿主張依消費者保護法第11條關於定型化契約條款應
    採有利於消費者之解釋等語（見本院卷第137至138頁），然
    而，消費者保護法第11條固規定：「企業經營者在定型化契
    約中所用之條款，應本平等互惠之原則。定型化契約條款如
    有疑義時，應為有利於消費者之解釋。」，然而，契約中關
    於原吿要購買什麼樣的車型、車色、車款、贈品、價格等，
    乃兩造合意自行填載之內容，與定型化契約條款內容無關，
    附此敘明。
　㈢是以，原吿既未能舉證被告有給付遲延之情事，自無從依民
    法第254條主張解除契約，及依同法259條請求回復原狀及依
    同法第260條請求損害賠償，故原吿先位聲明為無理由。
　㈣原告備位聲明係以先位聲明無理由為停止條件所提起之預備
    合併請求，原吿先位聲明既無理由，本院即應依原吿備位聲
    明予以審究。
　⒈本件原吿備位主張兩造已經合意解除系爭契約，固為被告所
    否認，然而，依原吿提出原證四錄音光碟，為從撥通到掛斷
    之完整通話內容，其逐字記載如下：「被告客服經理吳青樺
    ：就是上次廖醫師有提到就是如果說不接受這部車的話，需
    要可以是用退車的方式處裡。」「原吿：恩」，「被告客服
    經理吳青樺：這個我們有跟公司討論過，然後公司，恩，我
    只能跟廖醫師說公司真的會有損失，但是公司後來討論之後
    還是回覆，那公司願意退車，就是把車子過回原公司，那公
    司把車款匯回給廖醫師。」「原吿：恩」，「被告客服經理
    吳青樺：恩，就是先回覆廖醫師，就是廖醫師上次提出的這
    個訴求，那可能後續我們會進行這個退車的動作。」「原吿
    ：恩恩」，「被告客服經理吳青樺：那我們會把這部車過回
    給公司，然後把車款退還給廖醫師」「原吿：恩恩，我了解
    」，「被告客服經理吳青樺：那我們會派同仁就是跟廖醫師
    處裡後續的一些事宜，包括過戶跟匯款的動作。」「原吿：
    好，OK，了解。」（中略）「被告客服經理吳青樺：事實上
    ，我得到的指示是這樣，就是公司最後還是用退車的方式」
    「原吿：恩恩」，「被告客服經理吳青樺：恩，其實我原先
    是很希望廖醫師可以接受3.3.3，但我是知道廖醫師可能這
    個並不適合廖醫師目前的現況，所以也跟公司報告，公司後
    來討論的結果，還是公司就是以退車的方式處理。」「原吿
    ：恩恩」，「被告客服經理吳青樺：那我後續的動作，會請
    我們業務同仁再跟廖醫師聯絡。」「原吿：OK，好。」，「
    被告客服經理吳青樺：希望盡快處理後續事宜。」「原吿：
    好，OK，好，謝謝，掰掰。」「被告客服經理吳青樺：好，
    廖醫師，謝謝，好，掰掰」（見本院卷第25至26頁），而證
    人吳青樺證述上開內容確實為其與原吿之對話內容，是為了
    回應原吿退車的訴求等語（見本院卷第227頁），顯然兩造
    已經達成退車還款之合意，應可認定。
　⒉被告固抗辯客服經理只是表示關心，也說退車一定會有損失
    ，所以還需要詳談，故並未達成退車合意等語（見本院卷第
    145至146頁），然而，此節悖於上開錄音譯文顯示之內容，
    並不可採。再者，證人吳青樺證述：後來也沒有人再跟原吿
    聯絡退車費用事宜等語（見本院卷第227頁），顯然，被告
    表示關於退車損失還要詳談等等，乃臨訟編排之詞，不足採
    信。
　⒊綜上，兩造已經合意解除本件汽車買賣契約，則原吿主張被
    告應返還購車款項，應屬有據。
　⒋按遲延之債務，以支付金錢為標的者，債權人得請求依法定
    利率計算之遲延利息；應付利息之債務，其利率未經約定，
    亦無法律可據者，週年利率為百分之5，民法第233條第1項
    前段、第203條分別定有明文。本件被告自承110年11月25日
    收到民事訴之追加暨陳述意見狀，則原告請求自民事訴之追
    加暨陳述意見狀繕本送達之翌日即110年11月26日起至清償
    日止，按週年利率百分之五計算之遲延利息，並未逾上開規
    定之範圍，亦無不合，應予准許。　　 
六、綜上所述，原告先位之訴請求被告應給付原吿274萬元，及
    其中179萬元自109年12月29日起至清償日止，按年息百分之
    5計算之利息，為無理由，應予駁回；至於備位之訴部分，
    原吿請求被告給付179萬元，及自110年11月26日起至清償日
    止，按年息百分之5計算之利息，為有理由，應予准許。
七、原告陳明願供擔保，聲請宣告假執行，就原告勝訴部分，經
    核並無不合，爰酌定相當擔保金額准許之。並依職權酌定被
    告供相當擔保金後得免為假執行。至於原告敗訴部分，其假
    執行之聲請，因訴之駁回而失所依附，應併予駁回。
八、本件為判決基礎之事證已臻明確，兩造其餘攻擊防禦之方法
    ，經本院斟酌後，認均不足以影響本判決之結果，自無逐一
    詳予論駁之必要，併此敘明。
九、訴訟費用負擔之依據：民事訴訟法第79條。　
中　　華　　民　　國　　110 　年　　12　　月　　14　　日
                  民事第二庭    法  官  洪儀芳

以上正本係照原本作成。
如對本判決上訴，須於判決送達後廿日內向本院提出上訴狀。如
委任律師提起上訴者，應一併繳納上訴審裁判費。
中　　華　　民　　國　　110 　年　　12　　月　　14　　日
                                書記官　林左茹